臺灣臺南地方法院行政訴訟判決
                                      110年度交字第300號
原      告  楊雅智  
被      告  臺南市政府交通局

代  表  人  王銘德  
訴訟代理人  方正忻  
上列當事人間交通裁決事件，原告不服被告民國110年11月19日
南市交裁字第78-SK0000000號裁決，提起行政訴訟，本院判決如
下：   
    主  文
一、原告之訴駁回。
二、訴訟費用新臺幣300元由原告負擔。
    事實及理由
一、事實概要：原告於民國110年8月21日8時29分許，駕駛車牌
    號碼0000-00號自用小客車（下稱系爭車輛），行經臺南市
    永康區正南三街左轉中正二街口（下稱系爭路口）時，因有
    駕車行經有燈光號誌管制之交岔路口闖紅燈（左轉）行為，
    經臺南市政府警察局永康分局交通組（下稱舉發單位）員警
    製單舉發。嗣原告向被告提出申訴，被告請舉發單位調查結
    果，仍認原告有前揭違規行為，遂於110年11月19日以其違
    規事證明確，依道路交通管理處罰條例（下稱道交條例）第
    53條第1項及第63條第1項第3款規定，裁處新臺幣（下同）2
    ,700元，並記違規點數3點。原告不服，遂提起本訴訟。
二、原告起訴主張略以：
　㈠原告駕駛系爭車輛，於110年8月21日8時29分許，行經系爭路
    口時，遭民眾檢舉紅燈左轉，為舉發單位依道交條例第53條
    第1項填製SK0000000號舉發違反道路交通管理事件通知單（
    下稱系爭舉發通知單）逕行舉發，因原告行駛至系爭路口時
    為紅燈狀態，依交通部102年3月13日交路字第102007249號
    函覆臺中地方法院有關路口範圍：「交岔路口設有號誌燈者
    ，自燈柱起算；畫有停止標線者，自停止標線起算，車輛面
    對紅燈時逕予穿越路口至銜接路口即視為闖紅燈。」，但原
    告駕駛系爭車輛行越過正南三街停止線為黃燈，至十字路口
    時，因要禮讓對向貨運車右轉至中正二街口，故號誌轉為紅
    燈，卻遭檢舉人惡意檢舉，及員警惡意製單告發。
　㈡檢舉要件有明確規定汽車闖紅燈，屬於動態違規，應拍攝車
    牌號碼、違規事實（需呈現車輛紅燈時超越停止線並穿越路
    口畫面），本件民眾檢舉原告照片中，紅燈時原告已經在路
    口內，經申訴，裁罰單位仍然提不出原告當時駕駛系爭車輛
    行經正南三街停止線前之號誌照片，舉發單位為求績效故意
    擷取原告已經在十字路口紅燈畫面作為舉發依據，故原處分
    認原告有「闖紅燈」而據以裁罰，即有違誤等語。並聲明：
    原處分撤銷。
三、被告答辯則以：
  ㈠原告於110年8月21日8時29分許，駕駛系爭車輛行經臺南市永
    康區正南三街與中正二街口闖紅燈（左轉），經警製單舉發
    ，違規事證明確，被告乃據此裁處原告罰鍰2,700元，並記
    違規點數3點。
  ㈡按道路交通標誌標線號誌設置規則第170條明定：停止線，用
    以指示行駛車輛停止之界限，車輛停止時，其前懸部分不得
    伸越該線。又按交通部82年4月22日交路字第009811號函示
    ：「一、有關『闖紅燈』行為之認定，於『道路交通管理處罰
    條例』中並未見相關之解釋。另依『道路交通標誌標線號誌設
    置規則』第170條第1項『停止線用以指示行駛車輛停止之界限
    ，車輛停止時，其前懸部分不得伸越該線。』及同規則第206
    條第1項第5款『車輛面對圓形紅燈表示禁止通行，不得超越
    停止線或進入路口。』若據此認定超越停止線即為闖紅燈，
    則一般大眾恐難以接受，亦非『道路交通管理處罰條例』當初
    立法精神。二、為促使駕駛人回歸於對標線之認知，同時兼
    顧執法技術層面與大眾接受程度，茲將面對圓形紅燈時超越
    停止線或闖紅燈之認定敘述如后提供參考：（一）車輛面對
    圓形紅燈時仍逕予穿越路口至銜接路段，含左轉、直行、迴
    轉及右轉（依箭頭綠燈允許行駛者除外）即視為闖紅燈之行
    為。（二）有繪設路口範圍者：車輛無視於紅燈警示，有穿
    越路口之意圖，而車身已伸入路口範圍亦視同闖紅燈；若僅
    伸越停止線而未達路口範圍者，則視為不遵守標線指示。（
    可以處罰條例第60條第3項之規定處分之）（三）無繪設路
    口範圍者：以車輛無視於紅燈號誌，而有穿越路口之企圖，
    其車身並已伸越停止線並足以妨害其他方向人（若有行人穿
    越道）、車通行者亦以闖紅燈論處；若僅車身伸越停止線則
    以不遵守標線指示視之。（四）目前交岔路口已繪設網狀黃
    線區者暫以該範圍視作路口，未繪設者請公路主管機關依內
    政部警政署65年2月16日警署交字第00249號函之規定（如附
    件）視路況車況繪設路口範圍。…。」；以及交通部109年6
    月30日召開研商「闖紅燈行為之認定原則」會議紀錄：「一
    、道路交通管理處罰條例有關闖紅燈行為之認定，本部前曾
    以82年4月22日交路字第009811號函釋面對圓形紅燈時超越
    停止線或闖紅燈之認定原則，經本次會議討論決議該函釋應
    有檢討之需要，爰為促使駕駛人回歸於對標誌、標線之認知
    ，同時兼顧執法技術層面與大眾接受程度，修正車輛「闖紅
    燈」行為之認定如下：（一）車輛面對紅燈亮起後，仍超越
    停止線至銜接路段，含左轉、直行、迴轉及右轉（依箭頭綠
    燈允許行駛者除外），即視為闖紅燈之行為。（二）車輛面
    對紅燈亮起後，車身仍超越停止線並足以妨害其他方向人（
    若有行人穿越道）、車通行亦視同闖紅燈；若僅前輪伸越停
    止線者，則視為不遵守標線指示。…。」。上開函釋及會議
    紀錄係交通部基於職權，為執行管理道路交通安全相關法令
    之規定，對於闖紅燈之採證疑義所為必要之釋示，以協助下
    級機關或所屬公務員行使職權時，得為依循之解釋性行政規
    則，被告自得予以援用。
　㈢本案經審視舉發單位錄影採證畫面（影片名稱：SK0000000 )
    ：
  ⒈影片時間2021/08/21 08：29：23〜08：29：24原告駕駛系爭
    車輛北向南行駛於正南三街上，車牌號碼清楚顯示為2607-W
    M。
  ⒉影片時間2021/08/21 08：29：38〜08：29：40系爭違規路口
    正南三街北向號誌為亮綠燈，原告駕駛系爭車輛由北往南直
    行正南三街，尚未到達中正二街口，系爭車輛前方為一輛橘
    色大型貨運車。
  ⒊影片時間2021/08/21 08：29：41〜08：29：42系爭違規路口
    正南三街北向號誌持續亮綠燈，原告駕駛系爭車輛直行正南
    三街，尚未到達中正二衔口，系爭車輛前方之橘色大型貨運
    車左轉進入中正二街口。 
  ⒋影片時間2021/08/21 08：29：43〜08：29：44系爭違規路口
    正南三街北向號誌轉為亮黃燈，原告駕駛系爭車輛到達中正
    二街口，尚未通過正南三街口之停止線，系爭車輛前方橘色
    大型貨運車已左轉進入中正二街。
  ⒌影片時間2021/08/21 08：29：46〜08：29：52系爭違規路口
    正南三街北向號誌轉為亮紅燈，原告駕駛系爭車輛通過正南
    三街口停止線，左轉進入中正二街。上開畫面有舉發單位檢
    附錄影採證光碟可稽。依上開錄影畫面可知，原告駕駛系爭
    車輛行駛於正南三街，到達中正二街口遇紅燈已亮起未依規
    定停等，仍穿越路口停止線並闖紅燈左轉，明顯危及橫向中
    正二街雙向之行車，以及正南三街口北側枕木紋行人穿越道
    上行人之行進，原告上開所為，揆諸上開說明，已構成闖紅
    燈處罰要件至明。舉發單位依法製單舉發，並無違誤。原告
    所訴，並無理由，核不足採。
  ㈣並聲明：原告之訴駁回。　　
四、本件爭點：原告是否確有「駕車行經有燈光號誌管制之交岔
    路口闖紅燈」之違規行為？
五、本院之判斷：
  ㈠本件前揭事實概要，除上列爭點外，業經兩造各自陳述在卷
    ，並有原告及被告提出如附表所示之證據資料在卷可查，堪
    認屬實。　　　 
  ㈡本件原告確有系爭闖紅燈之違規行為：
  ⒈應適用的法令：　
    ⑴道路交通管理處罰條例：
　  ①第53條第1項：汽車駕駛人，行經有燈光號誌管制之交岔路
      口闖紅燈者，處1,800元以上5,400元以下罰鍰。
　  ②第63條第1項第3款：有第43條、第53條或第53條之1情形之
      一者，各記違規點數3點。
  　⑵道路交通安全規則：
　　  第102條第1項第1款：汽車行駛至交岔路口，其行進、轉
      彎，應依下列規定：一、應遵守燈光號誌或交通指揮人員
      之指揮，遇有交通指揮人員指揮與燈光號誌並用時，以交
      通指揮人員之指揮為準。
　　⑶道路交通標誌標線號誌設置規則：
　　①第170條第1項前段：停止線，用以指示行駛車輛停止之界
      限，車輛停止時，其前懸部分不得伸越該線。
　　②第206條第5款第1目：車輛面對圓形紅燈表示禁止通行，不
      得超越停止線或進入路口。 　
　⒉按道路交通管理處罰條例第53條之立法理由：「汽車紅燈右
    轉之違規行為，其嚴重性未若闖紅燈直行、左轉彎或迴轉者
    ，爰將紅燈右轉之行為另規定於第2項，並另為罰則之規定
    。」，可知該條第1項所謂「闖紅燈」之行為，係指行車管
    制號誌已顯示圓形紅燈，仍超越停止線或進入路口，包含直
    行、轉彎或迴轉者而言，惟因紅燈右轉之違規嚴重性較屬輕
    微，乃於第2項另定有不同罰則，交通部82年4月22日交路字
    第009811號函釋，亦同此旨。
  ⒊經本院勘驗被告機關所提供之違規採證光碟內容，其中勘驗
    檔名「sk0000000.mp4」之錄影內容，勘驗結果為：
　　⑴影片顯示時間自2021/08/21 08：29：23開始，系爭車輛（
      車牌號碼0000-00)為往前直行行駛之狀態。
    ⑵08：29：25時，系爭車輛打左轉方向燈。
    ⑶08：29：31時，系爭車輛關閉左轉方向燈，繼續往前行駛
      。
    ⑷08：29：41時，系爭車輛前面之橘色大型貨運車（與系爭
      車輛同方向）欲左轉，系爭車輛減速。
    ⑸08：29：43時，前方十字路口紅綠燈標誌已顯示為圓形黃
      燈，系爭車輛尚未到達停止線，前方橘色大型貨車車身已
      左轉越過直行道路中間之雙黃線。
    ⑹08：29：46時，十字路口紅綠燈標誌已顯示為圓形紅燈，
      系爭車輛前輪似壓到斑馬線上，系爭車輛未停止，仍繼續
      左轉行駛。
    ⑺08：29：48時，系爭車輛已完全左轉至橫向道路。
    ⑻08：29：53時，系爭車輛已消失在畫面左側。
　  以上有本院111年5月30日勘驗筆錄在卷可參，且有採證光碟
    及採證照片9張（見本院卷第57至65、82頁）在卷可佐。原
    告雖主張號誌轉為紅燈當時，伊駕駛之車輛車輪已經壓在斑
    馬線上，可見伊之車輛已穿越路口，當時的車輛速度馬上踩
    煞車也沒有辦法立即停止，可能會停在路口的中央，反而會
    造成交通更大的危害云云，惟依上開採證光碟所顯示之內容
    ，可知於08：29：43時，前方十字路口紅綠燈標誌已顯示為
    圓形黃燈時，系爭車輛尚未到達停止線，至08：29：46時，
    十字路口號誌始轉換顯示為圓形紅燈，可見黃燈顯示時間約
    有3秒，依採證光碟畫面中原告駕駛系爭車輛之車速並非高
    速行駛之情形，原告如於見到前方路口號誌顯示為黃燈之際
    ，立即減速停車，則應不會造成原告所稱將會因煞車不及而
    導致車輛停止在路口中央之情形。惟原告卻於08：29：43號
    誌轉為黃燈之際，未減速而繼續往前行駛，並於08：29：46
    之時，十字路口號誌轉換為圓形紅燈，仍繼續向前左轉行駛
    ，參以被告提出之採證光碟畫面截圖第4張（本院卷第60頁
    ），可見號誌轉為紅燈時，系爭車輛之後輪並未超越停止線
    ，堪認系爭車輛於號誌轉為紅燈時，並未完全超越停止線而
    進入路口，故原告本件主張難以憑採。基此，足認原告確有
    於系爭路口紅燈時超越停止線後左轉之違規行為無訛。
　⒋綜上所述，被告以原告有「駕車行經有燈光號誌管制之交岔
    路口闖紅燈」之違規行為，而依道路交通管理處罰條例第53
    條第1項、第63條第1項第3款、第85條第1項規定，裁處原告
    罰鍰2,700元，並記違規點數3點，於法並無不合，原告訴請
    撤銷原處分為無理由，應予駁回。
六、本件判決基礎已經明確，兩造其餘之攻擊防禦方法及訴訟資
    料經本院斟酌後，核與判決結果不生影響，無一一論述的必
    要，併予說明。
七、本件第一審裁判費為300元，應由敗訴之原告負擔，爰確定
    第一審訴訟費用額如主文第2項所示。
八、據上論結，本件原告之訴為無理由，依行政訴訟法第237條
    之8第1項、第98條第1項前段，判決如主文。　 　　　　
中　　華　　民　　國　　111 　年　　6 　　月　　13　　日
                  行政訴訟庭　法　官　黃聖涵
上為正本係照原本作成。
如不服本判決，應於判決送達後20日內，向本院提出上訴狀並表
明上訴理由（原判決所違背之法令及其具體內容或依訴訟資料可
認為原判決有違背法令的具體事實），其未載明上訴理由者，應
於提出上訴後20日內向本院補提理由書（上訴狀及上訴理由書均
須按他造人數附繕本，如未按期補提上訴理由書，則逕予駁回上
訴），並應繳納上訴裁判費新臺幣750元。
中　　華　　民　　國　　111 　年　　6 　　月　　13　　日
                              書記官　謝明達
　　　　　　　　　　　　　　　
附表：
證據編號        證據名稱或內容 所附卷宗   頁碼 甲證1 被告110年11月19日南市交裁字第78-SK0000000號裁決書 本院卷 第21頁 甲證2 違規採證照片18幀 本院卷 第23至28頁 乙證1 臺南市政府警察局永康分局南市警交字第SK0000000號舉發違反道路交通管理事件通知單及送達證書影本各1份 本院卷 第51至52頁 乙證2 臺南市政府交通局110年11月19日南市交裁字第78-SK0000000號裁決書及送達證書影本各1份（含歸責駕駛人申請書） 本院卷 第53至55頁 乙證3 臺南市政府警察局永康分局檢附民眾檢舉錄影採證光碟1片（含影片翻拍照片9幀） 本院卷 第40、57至65頁 乙證4 原告之汽車駕駛人基本資料1份 本院卷 第67頁